【裁判字號】    99,審簡抗,1
【裁判日期】    990106
【裁判案由】    訴訟救助
【裁判全文】
臺灣臺北地方法院民事裁定             99年度審簡抗字第1號
抗  告  人  丙○○
            乙○○
上列抗告人與相對人甲○○○（臺灣）股份有限公司間請求回復
原狀事件聲請訴訟救助，抗告人對於本院民國98年10月30日所為
之98年度北簡救字第60號裁定提起抗告，本院裁定如下：
    主  文
抗告駁回。
抗告費用新臺幣壹仟元由抗告人負擔。
    理  由
一、按當事人無資力支出訴訟費用者，依民事訴訟法第107 條規
    定，法院固應依聲請准予救助，惟此項請求救助之事由，依
    同法第109 條第2 項、第284 條之規定，應提出能即時調查
    之證據以釋明之。而法院調查聲請人是否無資力支出訴訟費
    用，專就聲請人提出之證據為之，如聲請人並未提出證據，
    或依其提出之證據，未能信其無資力支出訴訟費用之主張為
    真實，即應將其聲請駁回，並無調查之必要；又所謂無資力
    ，係指窘於生活，且缺乏經濟上之信用；申言之，若非取給
    於自己或家族所必需之生活費不能支出訴訟費用，且無籌措
    款項以支出訴訟費用之信用技能，方能謂之為無資力支出訴
    訟費用，此為最高法院26年滬抗字第34號判例、18年抗字第
    260 號判例、43年台抗字第152 號判例意旨所揭示之原則。
二、抗告意旨略以：抗告人所有坐落於臺北市○○區○○路362
    巷82號1樓及地下層之房屋（下稱系爭房屋）出租予相對人
    使用，兩造間租賃關係業經本院88年度簡上字第296號、89
    年度再易字第26號（經依職權查詢上開案件當事人並非本案
    兩造）、臺灣高等法院89年度上字第707號及最高法院91年
    度台上字第1676號民事判決抗告人勝訴確定，相對人迄未回
    復原狀，亦未點交房屋及鑰匙予抗告人，抗告人前已聲請本
    院以91年度促字第35801號支付命令督促相對人給付回復原
    狀賠償費用、水電費及租金等費用，茲再就租金、回復原狀
    賠償費用、違約金、瓦斯費等費用請求相對人負擔給付責任
    ，惟因系爭房屋已八年半無法出租已無資力再支付訴訟費用
    ，抗告人資產並非可支付訴訟費用之財產，為此提起抗告，
    請求准予訴訟救助云云。
三、經查，抗告人主張上開事實，固據其提出與所述相符之本院
    91年度促字第35801 號支付命令為證。惟抗告人丙○○97年
    所得資料給付總額為新臺幣（下同）1,980,522 元、其所有
    之不動產按公告現值計算已達13,579,104元、96年投資所得
    為11,845,614元、96年股利分配所得為1,713,672 元；抗告
    人乙○○96年所得資料給付總額為1,256,641 元、97年所得
    資料給付總額為845,793 元、其所有之不動產按公告現值計
    算亦達26,410,594元，有稅務電子閘門財產所得調件明細表
    附原審卷可證，則倘若抗告人確實窘於生活，理當力求將上
    述不動產或股票變現或向銀行為質押貸款以維持生活所需方
    是，依此推知，抗告人尚未達窘於生活、缺乏經濟信用之程
    度，且上開不動產並無法院查封等不能自由處分之記載，足
    證抗告人應有資力足以支付本件訴訟費用，徵以抗告人亦未
    提出其他能即時調查之證據供本院審酌，揆諸首揭說明，其
    抗告自無理由，應予駁回。
四、依民事訴訟法第495 條之1 第1 項、第449 條第1 項、第95
    條、第85條第1 項前段，裁定如主文。
中    華    民    國    99    年     1     月    6    日
                  民事第六庭    審判長  朱漢寶
                                法  官  傅中樂
                                法  官  張瑜鳳
以上正本係照原本作成。
本裁定不得再抗告。
中    華    民    國    99    年     1     月    6    日
                                書記官  羅元秀

司法院資訊處製作；財團法人民間司法改革基金會備份。
